【裁判字號】    91,訴,2470
【裁判日期】    921202
【裁判案由】    妨害自由等
【裁判全文】
臺灣板橋地方法院刑事判決                        九十一年度訴字第二四七號
    公  訴  人  臺灣板橋地方法院檢察署檢察官
    被      告  己○○
    選任辯護人  王敬堯律師
    被      告  辛○○
                乙○○
右列被告等因妨害自由等案件，經檢察官提起公訴（九十年度偵字第九七○七號、九
十一年度偵字第二三一六號），本院判決如左：
    主  文
己○○共同以恐嚇得財產上不法之利益，處有期徒刑壹年。
辛○○共同以恐嚇得財產上不法之利益，累犯，處有期徒刑壹年貳月。
乙○○被訴恐嚇得利、妨害自由部分無罪；其餘被訴傷害部分公訴不受理。
    事  實
一、緣己○○與其任職之丙○○所經營東極電器行間有新台幣（下同）十五萬元之貨
    款糾紛，己○○並因此離職，後應丙○○要求，將其所有之身分證及印章交予丙○○持以申請信用卡用以辦理信用卡貸款事宜，嗣丙○○以己○○名義申請信用
    卡貸款貸得七十萬元後，未將其間之差額五十五萬元交還，己○○因而心生不滿
    ，與其友人辛○○（曾因違反麻醉藥品管理條例案件，於民國八十年四月十六日
    ，經臺灣臺北地方法院以八十年度易字第二六三一號判處有期徒刑五月，如易科
    罰金，以三百元折算一日，緩刑三年確定。又因違反肅清煙毒條例案件，於八十
    一年八月十九日，經臺灣高等法院以八十一年度上訴字第二七七七號判處有期徒
    刑三年四月確定，並與其前開緩刑經裁定撤銷後應執行之有期徒刑五月接續執行
    ，嗣於八十三年十月十四日，縮短刑期假釋出監，八十五年五月三十一日縮刑期
    滿未經撤銷假釋而視為執行完畢）、綽號「蘆筍」之盧仁震（未據起訴）及數名
    姓名年籍不詳之成年男子，共同基於恐嚇得利、妨害自由及傷害之犯意聯絡，於
    九十年五月二十三日夜間，推由盧仁震以商談上述債務解決之道為由，以電話邀
    約丙○○前往不知情之乙○○（容後敘明）在其兄甲○○位於臺北縣新莊市○○
    路六○三巷三號開設之ＤＩＤＡＤＩ泡沬紅茶店，同日二十二時許，丙○○協同
    友人丁○○、戊○○（下簡稱丙○○等三人）到達後，乙○○即安排前述泡沬紅
    茶店二樓之辦公室供丙○○與辛○○、盧仁震商談，己○○則隨後到達並在一樓
    等候，席間洽談無共識，辛○○、盧仁震及前述姓名年籍不詳之成年男子數名，
    或分持木棍、煙灰缸或徒手，分別毆打丙○○等三人，致丙○○受有右眼眶瘀傷
    三×三公分及鼻樑處擦傷三×四公分之傷害；丁○○受有右顏面擦挫傷、右肩、
    前胸挫傷、皮下瘀血及右後頸部挫傷、皮瘀血之傷害；戊○○受有鼻樑部及左眼
    眶部瘀傷之傷害（傷害部分業據丙○○等三人撤回告訴），盧仁震復嚇令丁○○
    、戊○○跪下面對牆壁，而使丁○○二人行無義務之事，復向丙○○等三人恐嚇
    稱：如不簽發面額共五十五萬元之本票四紙，則不讓其三人離去，並要其三人吃
    子彈等語，致丙○○等三人心生畏懼，進而限制丙○○等三人不准離去上開處所
    ，而剝奪其三人之行動自由約二小時之久，丙○○迫於無奈，不得不簽發面額共
    五十五萬元之本票四紙及內容為簽發本票未曾受脅迫之切結書乙紙交予盧仁震，
    簽發完畢後，始得於翌日即二十四日凌晨零時三十分許，離開前開泡沬紅茶店。
    嗣辛○○於九十年五月二十九日十九時許，於電話中向丙○○表示欲收取前開本
    票其中乙紙面額十萬元之款項，丙○○遂邀約辛○○前往臺北縣五股鄉○○路○
    段之東海釣蝦場會面，會面後當場交付辛○○五萬元之款項，並要求辛○○書立
    收據，而辛○○於書立內容為「九十年五月二十九日今日，代收五萬，我本文傑
    向小林代收。再過三天再來」等語之收據完畢後，即經在場埋伏之員警逮捕，並
    經警扣得前述收據乙紙；嗣丙○○亦提出其前遭脅迫簽發惟因染有血跡而遭撕毀
    丟棄面額十萬元之本票乙紙扣案。
二、案經丙○○、丁○○、戊○○訴由臺北縣政府警察局蘆洲分局報告臺灣板橋地方
    法院檢察署檢察官偵查起訴。
    理  由
壹、有罪部分：
一、訊據被告己○○矢口否認有何公訴人所指之妨害自由及恐嚇得利之犯行，並辯稱
    ：整件事情伊均未介入，因丙○○與伊前女友交往，在某次吃飯喝酒中，伊向辛○○表示丙○○找伊麻煩，且丙○○向伊表示知悉伊失竊之車輛何在，並恐嚇稱
    欲將車子燒掉，辛○○即表示要幫伊討回公道，當時伊不以為意，後來辛○○真
    的去找丙○○，但當時伊正在上班，不知發生何事，而發生事情三天後，辛○○
    即向伊表示丙○○以後皆不會再找伊云云；而被告辛○○固坦承於右述時地，前
    往ＤＩＤＡＤＩ泡沬紅茶店，與告訴人丙○○協談被告己○○所積欠之債務問題
    ，並出拳毆打告訴人丙○○成傷，後於九十年五月二十九日十九時許，在臺北縣
    五股鄉○○路○段之東海釣蝦場，向告訴人丙○○收受五萬元之款項，並書立右
    述內容之收據，然即經在場埋伏之員警逮捕等情不諱，惟亦否認有何妨害自由及
    恐嚇得利之犯行，並辯稱：伊打完丙○○後即先行離去，不知後來發生何事云云
    。
二、經查：
（一）右揭犯罪事實，迭據告訴人丙○○、丁○○、戊○○於警偵訊及本院調查中指
      述甚詳（詳偵查卷宗第十三頁至第二九頁、第八○頁至第八一頁、第一○四頁
      反面至第一○六頁反面、本院九十一年十二月二十六日訊問筆錄第九頁至第十
      二頁、九十二年一月十四日訊問筆錄第九頁），參諸：
    (1)告訴人丙○○指稱：九十年五月二十三日當天係綽號「蘆筍」之壬○○（係盧
      仁震之誤，下皆同，此業經告訴人丙○○等三人嗣後陳明無訛，詳本院九十二
      年五月二十六日訊問筆錄第六頁）約伊前往ＤＩＤＡＤ泡沫紅茶店，欲談己○○欠款之事，伊與戊○○不想過去，但乙○○打電話表示沒關係自己人講一講
      即可，伊即與戊○○、丁○○過去上述店內，一進去壬○○表示至二樓談，上
      至二樓即看到很多人，很多不認識之人就打伊三人，其中一人係辛○○，打完
      後，壬○○表示己○○申辦之信用貸款七十萬元遭伊友人庚○○花用，扣除己○○積欠伊公司之款項，伊尚須簽發面額共五十五萬之本票四紙，否則不讓伊
      三人離開，伊因被打，並顧及伊與丁○○、戊○○之生命安全，不得不簽本票
      ，並簽署切結書，內容為伊係自願簽本票，簽好後壬○○始讓伊三人離開，且
      壬○○還曾表示不給五十五萬元，即請伊三人吃子彈，出門要小心一點等恐嚇
      言詞，並嚇令丁○○、戊○○跪在旁邊，伊於同月二十五日即前去報警，但警
      察表示不要打草驚蛇，如果他們要取款就跟他們約，後同月二十九日本票發票
      日到時，辛○○即打電話過來表示要拿錢，伊表示錢準備好了，辛○○就過來
      拿錢，伊向辛○○表示萬一壬○○還向伊要錢怎麼辦，辛○○即書立收據表示
      收款，後來警察即圍過來抓住辛○○等語；
    (2)告訴人丁○○指述：當天戊○○打電話給伊表示有人找丙○○到ＤＩＤＡＤＩ
      泡沫紅茶店談事情，要伊一起過去喝茶，伊三人即一同坐戊○○車過去，到門
      口時，綽號「蘆筍」之壬○○即帶伊三人進去泡沫紅茶店，進去時壬○○表示
      一樓有客人至二樓講，伊三人即到二樓去，進去二樓時對方有七、八人，其中
      伊知道的有壬○○及辛○○二人，其餘伊皆不認識，他們即在談帳之事情，至
      於係什麼帳伊則不瞭解，沒多久壬○○即叫其他人打伊與戊○○，丙○○好像
      被壬○○打，伊那時往外跑，五、六個人擋在門口，伊跑不出去，打完後壬○○即拿高粱酒威脅伊叫伊跪下，當時丙○○、丁○○坐在椅子上流血，後來伊
      跪下後，壬○○亦叫戊○○跪下，戊○○亦跪下，接著壬○○即拿本票上來，
      要求丙○○簽署，並表示如果沒有簽，就不要走，丙○○簽一簽有血滴，他們
      說不要，叫丙○○到廁所擦一擦血，壬○○也叫伊與戊○○去廁所擦一擦血，
      擦完回去又叫伊與戊○○二人跪在牆壁旁邊，丙○○就在旁邊簽本票，本票簽
      完接著寫切結書，簽完之後才叫伊三人走，從到二樓至離開大約有兩個小時之
      久等語；
    (3)告訴人戊○○陳稱：當天丙○○打電話找伊一起去新莊市ＤＩＤＡＤＩ泡沫紅
      茶店，丙○○電話中表示沒有車可以過去，叫伊載他一起過去，當時伊與丁○○在一起，故伊三人即一起過去，到了之後，壬○○就叫伊三人到二樓，丙○○即與壬○○在討論己○○積欠丙○○款項之情事，講到最後不怎麼理想，壬○○即命令小弟動手打丁○○，伊則被壬○○打，打完之後，清理現場，拿衛
      生紙沾水讓伊三人將臉上的血擦掉，後來壬○○即叫伊與丁○○跪在旁邊，丙○○就跟他們在寫本票、切結書，當時壬○○打完之後，即表示不讓伊三人離
      開，要等本票、切結書簽完之後才要讓伊三人離開等語；
    (4)互核析相符合，且斯時告訴人丙○○確遭被告辛○○毆打，告訴人丁○○、戊○○則遭綽號「蘆筍」之盧仁震及其友人毆打，亦據被告辛○○於警偵訊所是
      承（詳偵查卷宗第十一頁反面至第十二頁、第七○頁反面），而九十年五月二
      十三日斯日，告訴人丙○○在ＤＩＤＡＤＩ泡沬紅茶店內確有簽署本票之情事
      ，亦據證人盧仁震於本院調查時證述在卷（詳本院九十二年五月二十六日訊問
      筆錄第五頁），更足徵告訴人丙○○等三人前開遭毆打、剝奪行動自由及遭脅
      迫簽立本票、切結書等指述，尚非子虛，而堪以採信。
（二）次者，核諸
    (1)告訴人丙○○於警詢中陳稱：因己○○尚未離職時，在外收取公司客戶所欠財
      物十五萬元，佔為己有，故伊向己○○索討積欠公司之款項十五萬元，而己○○則向庚○○經營之地下錢莊借貸七十萬元，於是綽號「阿文」等人於九十年
      五月二十三日二十二時許，約伊至上址商談己○○歸還債務之事，伊到達後，
      「阿文」表示己○○叫其索討現金五十五萬元，伊告知己○○並未還公司錢，
      「阿文」等人即持木棍毆打伊及陪伊前去之友人丁○○、戊○○，並強迫伊簽
      下商業本票四紙共計五十五萬元，復叫伊簽下切結書後，始放伊離去等語（詳
      偵查卷宗第十六頁）；於本院調查中陳稱：壬○○表示辦信用貸款七十萬元遭
      庚○○用掉，扣除己○○積欠伊公司之款項十五萬元，故伊仍須簽發面額五十
      五萬元之本票四紙等語（詳本院九十一年十二月二十六日訊問筆錄第十一頁）
      ；繼稱：之前有去過ＨＯＴ  ＴＥＡ與己○○協商，協商結果為己○○欲辦理
      信用貸款還款，亦有談及欲庚○○幫己○○辦理等語（詳本院九十二年七月十
      日訊問筆錄第六頁）；
    (2)告訴人丁○○、戊○○於本院調查中指稱：當天聽的結果係因己○○向銀行貸
      款之款項遭丙○○拿走，故脅迫丙○○簽署面額五十五萬元之本票等語（詳本
      院九十二年七月十日訊問筆錄第五頁）；
    (3)被告己○○於本院調查中供稱：丙○○要求伊辦理信用貸款，因丙○○表示伊
      欠公司錢，丙○○並要求庚○○幫伊辦理等語（詳本院九十二年六月十九日訊
      問筆錄第五頁至第六頁）；
    (4)被告乙○○於本院調查中陳稱：九十年三、四月份，己○○與丙○○、盧仁震
      及丙○○帶來之女子曾在ＨＯＴ  ＴＥＡ商談債務問題，當時丙○○要求庚○○及盧仁震幫其處理與己○○之債務問題等語（詳本院九十二年七月十日訊問
      筆錄第三頁）；
    (5)證人盧仁震於本院調查中證述：九十年五月二十三日前二星期，丙○○與己○○有在ＨＯＴ  ＴＥＡ談判，丙○○曾脅迫己○○拿身分證、印章向「阿炳」
      辦信用貸款等語（詳本院九十二年五月二十六日訊問筆錄第五頁）；
    (6)證人庚○○於本院調查中結證稱：九十年五月某日，曾在ＨＯＴ  ＴＥＡ討論
      己○○積欠丙○○女友公司二十萬元或十五萬元之事，結論係由己○○持信用
      卡預借現金還款，己○○即將其身分證及存摺交予伊，由伊轉交予不詳姓名之
      友人辦理，後來僅借得三萬元，其中部分款項由承辦人員拿走，部分款項則由
      乙○○拿走，辦理信用貸款之事係丙○○要求伊持己○○身分證辦理等語（詳
      本院九十二年七月二十二日訊問筆錄第二頁、第四頁）；
    (7)證人即東極電器行名義負責人蕭麗敏於本院調查中陳述：己○○本係東極電器
      行之兼職員工，後來因為帳目不清之問題，己○○即離職，離職後表示等其新
      莊公司領款後再處理，然後來即不來處理，伊即告訴丙○○此事，之後己○○
      即直接與丙○○處理此帳目問題等語（詳本院九十二年七月十日訊問筆錄第八
      頁）；
    (8)是以，本件顯係因被告己○○積欠告訴人丙○○所經營之東極電器行十五萬元
      之款項，而被告己○○已以其名義辦理信用貸款七十萬元，擬以其中部分款項
      償還，惟告訴人丙○○未將其間之差額五十五萬元返還予被告己○○，告訴人
      丙○○等三人始遭被告辛○○、盧仁震及姓名年籍不詳之成年男子數名毆打，
      告訴人丙○○並遭脅迫簽立本票及切結書，而告訴人丁○○、戊○○則遭脅迫
      下跪等情，堪以認定。
    (9)而被告辛○○係因被告己○○之要求，始前往前述ＤＩＤＡＤＩ泡沬紅茶店，
      並代被告己○○與告訴人丙○○協商乙節，亦據被告辛○○於偵訊及本院調查
      時供承無訛（詳偵查卷宗第七○頁反面、本院九十一年十一月二十六日訊問筆
      錄第五頁、九十二年七月十日訊問筆錄第三頁），且被告己○○於偵訊時亦自
      承稱：當日係伊要求被告辛○○前往ＤＩＤＡＤＩ泡沬紅茶店等語在卷（詳偵
      查卷宗第八一頁反面），況斯日被告己○○亦有前往ＤＩＤＡＤＩ泡沬紅茶店
      一樓，復據告訴人丙○○等三人於本院調查及審理時陳明屬實（詳本院九十二
      年二月二十七日訊問筆錄第十頁、九十二年十一月二十一日審判筆錄第十一頁
      ），末被告辛○○書立「我本文傑向小林代收」等語之收據之意，係指被告辛○○本人，代被告己○○向綽號「小林」之告訴人丙○○收取款項，亦據被告
      辛○○供承在卷（詳本院九十二年六月十九日訊問筆錄第三頁），且被告己○○亦知悉被告辛○○欲向告訴人丙○○收取十萬元之情事，並據被告辛○○陳
      稱無訛（詳本院九十二年七月十日訊問筆錄第三頁），是以，被告己○○就本
      案犯行，顯係事先知悉，並與被告辛○○及盧仁震有犯意之聯絡，推由被告辛○○及盧仁震出面為前開犯行，而被告己○○則在ＤＩＤＡＤＩ泡沬紅茶店一
      樓等候，當屬無訛。
    (10)至被告己○○固辯稱：因伊向辛○○表示丙○○找伊麻煩，並恐嚇稱欲將車子
      燒掉，辛○○即表示要幫伊討回公道云云，並指稱當時伊老闆娘癸○○在場，
      可為證等語，然觀諸證人癸○○於本院調查中具結證述：九十年五月二十餘日
      ，丙○○前來伊在臺北縣新莊市○○街一○五號一樓開設之電器行表示欲找己○○，伊表示己○○出外工作，後丙○○即與己○○通電話，通完電話後，丙○○即向伊表示其知悉己○○之車輛遭何人牽走，且表示該人揚言欲要放火燒
      掉己○○之車輛，後來己○○返回時，伊即告知己○○此事，同日，「文傑」
      （按指被告辛○○，此業據被告辛○○自承在卷，詳本院九十二年六月十九日
      訊問筆錄第三頁）前來找己○○，伊即將丙○○前來之情事告知己○○，而己○○並未向「文傑」表示何事，伊亦未聽聞「文傑」表示要幫己○○處理車輛
      遭牽走之事宜等語（詳本院九十二年二月二十七日訊問筆錄第八頁），就被告
      己○○有無向被告辛○○表示告訴人丙○○恐嚇欲將其車輛燒毀及被告辛○○
      有無向被告己○○表示欲處理其車輛遭牽走等情，其二人之供述顯有所矛盾，
      是以，被告己○○此部分辯解，顯不足採信。另被告己○○固亦辯稱：案發當
      日伊均在公司上班云云，然參諸前開證人癸○○於本院調查中證述：九十年五
      月案發當日，己○○仍在工作，因己○○係技術員，皆在外面修理，且均有填
      寫修理單，當日己○○係下午出去，晚上十點多返回等語（詳同日訊問筆錄第
      九頁），然既被告己○○於九十年五月二十三日斯日下午自其任職之公司外出
      ，迄同日二十二時許始返回，則癸○○焉會得知被告己○○在外之期間未曾前
      往右述ＤＩＤＡＤＩ泡沬紅茶店一樓？是以，證人癸○○此部分證詞，顯不足
      為被告己○○有利之認定。末本院經被告己○○同意後，將其送往法務部調查
      局進行測謊，其稱：案發時，渠未在現場，經測試無情緒波動反應，研判未說
      謊，固有法務部調查局九十二年九月二十五日調科參字第○九二○○三二八四
      三○號測謊報告書乙紙在卷可稽（附於本院卷內），惟被告己○○係在ＤＩＤ
      ＡＤＩ泡沬紅茶店一樓等候，而非在二樓實施傷害、妨害自由及恐嚇取財之犯
      行，業如前述，是以，其當非在現場之二樓無疑，從而，其陳稱案發時未在現
      場無情緒波動反應，顯屬正常，亦不得執此即資為被告己○○有利認定之證據
      ，亦殆無疑。準此，被告己○○辯稱：伊全然不知情云云，顯係卸責之詞，委
      無足採。
（三）又被告辛○○於毆打告訴人丙○○完畢後，在盧仁震等人脅迫告訴人丙○○簽
      發本票及切結書時，皆全場在場並未先行離去乙節，復據告訴人丙○○等三人
      於偵訊及本院調查中指述甚明（詳偵查卷宗第八○頁、本院九十一年十二月二
      十六日訊問筆錄第十頁、第十七頁），從而，被告辛○○辯稱：伊係先行離去
      云云，顯係避就之詞，而不足採信。
（四）此外，復有告訴人丙○○等三人出具之診斷證明書三紙、告訴人丙○○受傷之
      照片二幀、被告辛○○書立內容為「九十年五月二十九日今日，代收五萬，我
      本文傑向小林代收。再過三天再來」等語之收據乙紙、染有告訴人丙○○血跡
      並遭撕毀之本票乙紙及告訴人丙○○出具之臺北縣（政府）警察局贓物認領保
      管單乙紙在卷可稽（附於上開偵查卷宗第四○頁至四六頁）。
三、綜上，被告己○○、辛○○所辯各節，無非事後諉責之詞，難以採信。本件事證
    明確，其二人之犯行，皆洵堪認定，均應依法論科。
四、按刑法第三百零二條第一項、第三百零四條第一項及第三百零五條之罪所保護之
    法益均為人之行動自由，罪質相同，而第三百零二條第一項之法定刑較其他二罪
    為重，且處罰之範圍包括私行拘禁及其他非法方法剝奪人之行動自由，所謂非法
    方法包括強暴、脅迫、恐嚇等情事在內。是於以非法方法剝奪人行動自由之行為
    持續中，復有使人行無義務之事及恐嚇之事，自仍係包含於妨害行動自由之同一
    犯意中接續實施，雖合於刑法第三百零四條第一項以脅迫使人行無義務之事、第
    三百零五條以日害生命之事恐嚇他人致生危害於安全之犯罪構成要件，但此兩個
    動作應視為以非法方法剝奪行動自由之部分行為，合併成為一個以非法方法剝奪
人之行動自由罪，即祇成立實質上之一罪，應依刑法第三百零二條第一項論處，
    不另論其他兩罪。（最高法院八十二年度台上字第一六七０號判決參酌）。本件
    被告己○○、辛○○夥同盧仁震及姓名年籍不詳之成年男子數名，共同基於妨害
    自由之犯意聯絡，以強暴之方式，剝奪丙○○等三人之行動自由，並於其間，由
    盧仁震嚇令告訴人丁○○、戊○○下跪，脅迫告訴人丙○○書立切結書，而使其
    三人行此無義務之事，皆係包含於妨害告訴人丙○○等三人行動自由之同一意念
    之中，即基於同一妨害自由犯意接續實施，故被告己○○、辛○○此部分所為，
    雖皆合於刑法第三百零五條以加害生命之事恐嚇他人致生危害於安全及第三百零
    四條第一項以脅迫使人行無義務之事之犯罪構成要件，惟依上說明，此二個動作
    應視為以非法方法剝奪行動自由之部分行為，合併成為一個以非法方法剝奪人之
    行動自由罪，即只成立實質上一罪，應依刑法第三百零二條第一項論處，不另論
    其他二罪。又被告己○○、辛○○另恐嚇告訴人丙○○，使其簽發面額共五十五
    萬之本票四紙，而獲得財產上不法之利益，核其二人此部分所為，另犯同法第三
    百四十六條第二項之恐嚇得利罪。其二人與盧仁震及姓名年籍不詳之成年男子數
    名間，就上述犯行，有犯意之聯絡，行為之分擔，皆為共同正犯。再其二人所犯
    上開以非法方法剝奪人之行動自由罪及恐嚇得利二罪間，有方法結果之牽連關係
    ，應依刑法第五十五條之規定，從一重之恐嚇得利罪論處。第查，被告辛○○曾
    因違反麻醉藥品管理條例案件，於八十年四月十六日，經臺灣臺北地方法院以八
    十年度易字第二六三一號判處有期徒刑五月，如易科罰金，以三百元折算一日，
    緩刑三年確定。又因違反肅清煙毒條例案件，於八十一年八月十九日，經臺灣高
    等法院以八十一年度上訴字第二七七七號判處有期徒刑三年四月確定，並與其前
    開緩刑經裁定撤銷後應執行之有期徒刑五月接續執行，嗣於八十三年十月十四日
    ，縮短刑期假釋出監，八十五年五月三十一日縮刑期滿未經撤銷假釋而視為執行
    完畢，有臺灣高等法院被告全國前案紀錄表乙份附卷可憑，其於受有期徒刑之執
    行完畢後，五年內再犯有期徒刑以上之本罪，為累犯，應依刑法第四十七條之規
    定加重其刑。爰審酌被告己○○素無前科，被告辛○○有前開構成累犯之論罪科
    刑情形，有臺灣高等法院被告全國前案紀錄表二份可稽，僅因被告己○○與告訴
    人丙○○有債務糾紛，即以非法方法剝奪人之行動自由，復恐嚇告訴人丙○○簽
    發本票及切結書，惡性非輕，事後皆飾詞卸責，犯後態度不佳，兼衡被告二人犯
    罪之動機、目的、手段及所生危害等一切情狀，分別量處如主文所示之刑，以資
    懲儆。
貳、無罪部分：
一、公訴意旨另謂：被告乙○○與己○○、辛○○共同基於傷害、恐嚇取財及妨害自
    由之犯意聯絡，由乙○○提供ＤＩＤＡＤＩ泡沬紅茶店二樓供丙○○與盧仁震（
    起訴書誤為壬○○）洽談，於丙○○等三人遭毆打完畢後，上樓向丙○○稱己○○先前向庚○○借款之七十萬元遭丙○○領取不還，扣除己○○先前積欠東極電
    器行之十五萬元，丙○○須再返還己○○五十五萬元，而恐嚇丙○○須簽寫五十
    五萬元之本票，否則不讓丙○○等三人離去，並要讓其三人吃子彈等語詞，而限
    制丙○○等三人行動自由約二小時之久，丙○○迫於無奈始簽發本票及切結書，
    因認被告乙○○亦涉有刑法第三百四十六條第二項之恐嚇取財罪及同法第三百零
    二條之妨害自由罪云云。
二、按犯罪事實應依證據認定之，無證據不得推定其犯罪事實。又不能證明被告犯罪
    者，應諭知無罪之判決。刑事訴訟法第一百五十四條第二項、第三百零一條第一
    項前段分別定有明文。又犯罪事實之認定，應憑真實之證據，倘證據是否真實尚
    欠明確，自難以擬制推測之方法，為其判斷之基礎，而認定犯罪事實之證據係指
    足以認定被告確有犯罪行為之積極證據而言，該項證據自須適合於被告犯罪事實
    之認定，始得採為斷罪資料，最高法院五十三年度臺上字第六五六號、二十九年
    度上字第三一○五號判例可資參照。且刑事訴訟上證明之資料，無論其為直接或
    間接證據，均須達於通常一般之人均不致有所懷疑，而得確信其為真實之程度，
    始得據為有罪之認定，若其關於被告是否犯罪之證明未能達此程度，而有合理懷
    疑之存在，致使無從形成有罪之確信，根據「罪證有疑，利於被告」之證據法則
    ，即不得遽為不利被告之認定，最高法院七十六年度臺上字第四九八六號判例亦
    可稽。
三、訊據被告乙○○就於前述時地，提供其兄甲○○在臺北縣新莊市○○路六○三巷
    三號開設之ＤＩＤＡＤＩ泡沬紅茶店二樓供告訴人丙○○與被告辛○○商談等情
    固直承不諱，惟堅詞否認有何上述犯行，並辯稱：伊皆在一樓顧店，不知樓上發
    生何事，僅於聽聞聲響時上樓查看，惟伊並無恐嚇或剝奪告訴人丙○○等三人行
    動自由之情事等語。而公訴人認被告乙○○涉有前開犯行，無非係以告訴人丙○○等三人之指述為其主要論據，然查：
（一）告訴人丙○○、戊○○於警詢中固皆指述：因己○○尚未離職時，在外收取公
      司客戶所欠財物十五萬元，佔為己有，故伊向己○○索討積欠公司之十五萬元
      ，而己○○則向庚○○經營之地下錢莊借貸七十萬元，於是綽號「阿文」等人
      於九十年五月二十三日二十二時許，約伊至上址商談己○○歸還債務之事，伊
      到達後，「阿文」表示己○○叫其索討現金五十五萬元，伊告知己○○並未還
      公司錢，「阿文」等人即持木棍毆打伊及陪伊前去之友人丁○○、戊○○，並
      強迫伊簽下商業本票四紙共計五十五萬元，復叫伊簽下切結書後，始放伊離去
      ，「阿文」等人係表示係己○○叫其等向伊索討信貸現金七十萬元扣除積欠伊
      公司十五萬元所剩餘之五十五萬元款項，伊表示貸款係己○○所為，且貸得之
      款項亦係交予己○○，但「阿文」等人不等伊解釋即持木棍毆打伊及丁○○、
      戊○○，並恐嚇稱如不交還五十五萬元，即要砸毀伊經營之東極公司及伊住處
      ，且說軍火很足，「阿文」等人並叫伊朋友丁○○、戊○○跪在旁邊，並拿出
      本票叫伊簽，伊顧及伊及朋友之生命安全，不得不簽下四紙共五十五萬元之本
      票及切結書，經指認口卡，「阿文」即係乙○○云云（詳偵查卷宗第十四頁至
      第十五頁、第二○頁反面、第二二頁、第二四頁反面），惟觀諸告訴人丙○○
      於偵訊及本院第一次調查中陳稱：伊上二樓即被毆打，被毆打完畢後，乙○○
      始上來表示要簽本票，不然不讓伊三人離開云云（詳偵查卷宗第八○頁反面、
      第一百零五頁、本院九十一年十二月二十六日訊問筆錄第九頁），就被告林哲
      王有無參與毆打告訴人丙○○等三人之犯行，告訴人丙○○之指述已有所歧異
      ，且此亦核與告訴人丁○○、戊○○於本院審理時指稱：簽切結書時，乙○○
      還有上來表示切結書要如何寫云云（詳本院九十二年十一月二十一日審判筆錄
      第十一頁）有所歧異，再告訴人丙○○後亦改稱：當時有人叫伊簽本票，伊忘
      記乙○○上來否，應該係伊三人要下樓時遇到乙○○，當時伊在擦血，乙○○
      始上來一下看一下，未表示什麼，即與大家一起下樓，當天乙○○並無恐嚇、
      傷害或限制伊行動自由等語（詳本院九十二年一月十四日訊問筆錄第六頁），
      前後指述差異甚大，要難令人遽信。且告訴人戊○○於本院調查中亦改稱：打
      完之後，壬○○即叫伊與丁○○跪在旁邊，丙○○則在旁寫本票、切結書，之
      後乙○○始上來，上來時伊三人剛好要下去，乙○○上來後並無傷害、恐嚇、
      剝奪伊三人行動自由之情事等語（詳本院九十一年十二月二十六日訊問筆錄第
      十五頁至第十七頁），而堅詞否認被告乙○○有何恐嚇得利及妨害自由之犯行
      ，是以，告訴人戊○○之指述亦前後不符，顯有瑕疵而不足採信。
（二）次者，觀諸告訴人丁○○前開於警詢及本院調查中指述：當天戊○○打電話給
      伊表示有人找丙○○到ＤＩＤＡＤＩ泡沫紅茶店談事情，要伊一起過去喝茶，
      伊三人即坐戊○○車子過去，到達時，綽號「蘆筍」之人即帶伊三人進去泡沫
      紅茶店，進去時「蘆筍」表示一樓有客人到二樓談，故伊等即上至二樓，當時
      對方有七、八人，其中有「蘆筍」及辛○○二人，沒多久「蘆筍」即叫其他人
      打伊與戊○○，丙○○亦被打，打完後，「蘆筍」威脅伊及戊○○，叫伊二人
      跪下，接著「蘆筍」即拿本票上來，叫丙○○簽，並表示沒有簽，就不要走，
      本票簽完後接著寫切結書，簽完之後才叫伊三人離開，至於乙○○有無至二樓
      伊不清楚，伊僅知乙○○有送伊三人離去等語（詳偵查卷宗第二六頁反面、本
      院九十二年一月十四日訊問筆錄第九頁至第十頁），互核與同案被告辛○○於
      本院調查時供述：當時乙○○係在一樓看顧店面，事情談完後，乙○○始上樓
      等語相符（詳本院九十一年十二月二十六日訊問筆錄第七頁、九十二年六月十
      九日訊問筆錄第四頁），則被告乙○○於告訴人丙○○等三人在ＤＩＤＡＤＩ
      泡沫紅茶店二樓遭妨害自由及脅迫簽發本票、切結書時，顯未在場，亦不知情
      ，當屬無疑。
（三）綜上，被告乙○○前開辯解，尚堪採信，而公訴人資為被告乙○○有罪之證據
      即告訴人丙○○、戊○○之指述皆有所瑕疵，而不足採信，另告訴人丁○○之
      指述則不足為不利於被告乙○○認定之證據，本院復查無其他積極證據足以證
      明被告乙○○有何公訴人所指之前述犯行，依上開說明，應屬不能證明被告乙○○犯罪，本院自應諭知被告乙○○無罪之判決。
、不另為不受理及應諭知不受理判決部分：
一、公訴意旨另認被告己○○、辛○○、乙○○前開犯行，另涉有刑法第二百七十七
    條第一項之傷害犯行，惟此部分依同法第二百八十七條之規定，須告訴乃論，而
    按告訴乃論之罪，告訴人於第一審辯論終結前得撤回其告訴，又告訴經撤回者，
    應諭知不受理之判決，刑事訴訟法第二百三十八條第一項、第三百零三條第三款
    分別定有明文。
二、茲告訴人丙○○等三人業已對被告辛○○撤回告訴（詳本院九十二年一月十四日
    訊問筆錄第十三頁），而依刑事訴訟法第二百三十九條前段之規定，效力並及於
    其他共犯即被告己○○、乙○○，惟就被告己○○、辛○○部分，公訴人認與其
    二人經論罪科刑部分，具有方法結果之裁判上一罪關係，本院就該二人部分爰不
    另為不受理之諭知。至就被告乙○○部分，因其被訴恐嚇得利及妨害自由部分經
    為無罪判決，茲如前述，故此被訴傷害部分與前開事實即無何裁判上一罪之關係
    ，是本院就被告乙○○部分被訴傷害部分，依上揭規定，自應為不受理之判決。
三、另告訴人丁○○嗣雖表示欲撤回前開告訴之撤回等語（詳本院九十二年二月二十
    七日訊問筆錄第十頁），然告訴經撤回後不得再行撤回，職是，告訴人丁○○撤
    回前開告訴之撤回，當不生任何效力，而無法阻卻右述已生效力之撤回告訴之意
    思表示，附此敘明。
據上論斷，應依刑事訴訟法第二百九十九條第一項前段、第三百零一條第一項前段、
第三百零三條第三款，刑法第二十八條、第三百零二條第一項、第三百四十六條第二
項、第五十五條、第四十七條，罰金罰鍰提高標準條例第一條前段，判決如主文。
本案經檢察官李吉祥到庭執行職務。
中      華      民      國      九十二      年      十二    月    二    日
                                      臺灣板橋地方法院刑事第十二庭
                                          審判長法  官  許仕楓
                                                法  官  許必奇
                                                法  官  游秀雯
右正本證明與原本無異。
如不服本判決，應於判決送達後十日內，向本院提出上訴狀。
                                                書記官  呂妍旻
中      華      民      國      九十二      年      十二    月    五    日
附錄本案論罪科刑法條全文：
刑法第三百零二條
私行拘禁或以其他非法方法，剝奪人之行動自由者，處五年以下有期徒刑、拘役或三
百元以下罰金。
因而致人於死者，處無期徒刑或七年以上有期徒刑，致重傷者，處三年以上十年以下
有期徒刑。
第一項之未遂犯罰之。
刑法第三百四十六條
意圖為自己或第三人不法之所有，以恐嚇使人將本人或第三人之物交付者，處六月以
上五年以下有期徒刑，得併科一千元以下罰金。
以前項方法得財產上不法之利益，或使第三人得之者，亦同。
前二項之未遂犯罰之。


司法院資訊處製作；財團法人民間司法改革基金會備份。
